臺灣臺中地方法院刑事判決　　　　　　　99年度易字第3705號
聲　請　人　臺灣臺中地方法院檢察署檢察官
被　　　告　林智誠
上列被告因侵占案件，經檢察官聲請以簡易判決處刑（98年度偵
緝字第2193號），本院臺中簡易庭認不宜以簡易判決處刑，改依
通常程序審理，本院合議庭裁定由受命法官獨任進行簡式審判程
序，判決如下：
    主    文
林智誠犯如附表編號1至4所示之侵占罪，各處以如附表編號1至4
所示之刑；應執行有期徒刑捌月，如易科罰金，以新臺幣壹仟元
折算壹日。
    犯罪事實
一、林智誠於民國95年12月1日及96年5月31日、7月9日、9月10
    日，在其臺中市○○區○○路101巷23號7樓之5前租屋處，
    分別向黃玉華及江碧海、許永章、林宗震等人招攬投資境外
    線上射倖性遊戲，宣稱如聚集足夠資金，即可藉由連結美國
    職棒比賽網站，以押注雙邊之方式從中套利。黃玉華及江碧
    海、許永章、林宗震等人接受林智誠之投資說明後認為可行
    ，遂各與林智誠簽訂協議契約書，達成投資射倖性遊戲套利
    ，而全權委由林智誠進行操作之協議，並約定以1個月為1期
    進行結算，期間所賺取之淨利由雙方各獲取得一半。議定林
    智誠乃要求黃玉華及江碧海、許永章、林宗震等人，分別提
    供個人護照及身分證件，依林智誠之指示，在線上最大網路
    付款機制NETELLER公司各自申請一組帳號密碼，每人存入相
    當於美金1萬元之資金，委由林智誠在所申請之NETELLER帳
    戶內進行操作。詎林智誠因自身需錢孔急，竟各基於意圖為
    自己不法所有之侵占犯意，分別為下列侵占行為：（一）於
    96年5月4日、5月13日及5月16日，接續自黃玉華帳戶移轉美
    金850元、1240元、1255元（合計美金3345元）至其所有臺
    灣銀行西屯分行帳號000000000000號帳戶（下稱臺灣銀行西
    屯分行帳戶）及由不知情之林煜峻提供予林智誠使用之渣打
    國際商業銀行股份有限公司帳號00000000000000號帳戶（下
    稱渣打銀行帳戶）內，變易持有之意思為所有之意思，予以
    侵占入己挪為私用。（二）於96年7月26日，自許永章帳戶
    移轉歐元3088元至其所有臺灣銀行西屯分行帳戶及林煜峻所
    有渣打銀行帳戶內，變易持有之意思為不法所有之意思，予
    以侵占入己挪為私用。（三）於96年9月18日，自江碧海帳
    戶移轉歐元1175元至其所有臺灣銀行西屯分行帳戶及林煜峻
    所有渣打銀行帳戶內，變易持有之意思為不法所有之意思，
    予以侵占入己挪為私用。（四）於96年9月18日、19日，接
    續自林宗震帳戶共移轉美金1萬元至其所有臺灣銀行西屯分
    行帳戶及林煜峻所有渣打銀行帳戶內，變易持有意思為所有
    之意思，予以侵占入己挪為私用。嗣因林智誠未按時結算，
    經黃玉華及江碧海、許永章、林宗震上網查詢帳戶資料，發
    現存款已遭林智誠移轉，始查悉上情。
二、案經黃玉華、江碧海、許永章、林宗震訴由臺灣臺中地方法
    院檢察署檢察官偵查起訴。
    理    由
一、本件被告林智誠所犯係死刑、無期徒刑、最輕本刑為三年以
    上有期徒刑以外之罪，其於準備程序中就被訴事實為有罪之
    陳述，經告知簡式審判程序之旨，並聽取公訴人、被告及辯
    護人之意見後，本院合議庭認為適宜而裁定由受命法官獨任
    進行簡式審判程序，先予說明。
二、上揭犯罪事實，業據被告林智誠坦承不諱，核與證人即告訴
    人黃玉華、江碧海、許永章、林宗震，及證人林煜峻於偵查
    中證述之情節相符。並有告訴人黃玉華、江碧海、許永章、
    林宗震分別於前開時間與被告簽立之協議契約書、告訴人黃
    玉華、江碧海、許永章之NETELLER帳戶明細資料、告訴人黃
    玉華、江碧海、林宗震之護照影本、告訴人黃玉華之臺灣銀
    行95年12月7日匯款水單、告訴人江碧海之臺灣銀行96年5月
    30日匯款水單、告訴人林宗震之NETELLER帳戶存入、轉出明
    細資料暨帳戶登入時之IP位址資料、告訴人林宗震以張筱蘭
    名義匯款之臺灣銀行96年9月6日匯款水單、被告所有臺灣銀
    行西屯分行帳號000000000000號帳戶晶片金融卡服務申請書
    、電子銀行服務申請書及約定書、中華電信股份有限公司客
    服處第二客服第七作業中心96年10月29日二客7作第0000000
    0-000號回覆單、渣打國際商業銀行股份有限公司96年10月3
    0日渣打商銀SD字第09601182號函附證人林煜峻所有帳號000
    00000000000號帳戶資料及歷史交易明細、被告所有帳號000
    00000000000號、帳號00000000000000號帳戶資料及歷史交
    易明細、臺灣銀行西屯分行96年10月16日西屯營字第096500
    05011號函附被告所有帳號000000000000號帳戶資料及交易
    明細在卷可稽。足徵被告之自白供述與事實相符，本件事證
    明確，被告上揭侵占犯行均堪認定。
三、核被告所為，上揭犯罪事實一（一）（二）（三）（四）部
    分，均係犯刑法第335條第1項之侵占罪。被告因自身需錢孔
    急，於上揭事實一（一）所示時間分3次將告訴人黃玉華所
    有存款合計美金3345元，及於上揭事實一（四）所示時間分
    2次將告訴人林宗震所有存款合計美金1萬元予以擅自轉帳侵
    占入己，挪為私用，時間近接，各係侵害同一法益，在時、
    空上具有密切之關係，依一般社會通常觀念難以強行分離，
    以視為數個舉動之接續實施而合為包括一行為予以評價，較
    為合理，是此二部分應分別論以侵占罪之接續犯。又被告所
    犯上揭四罪間，犯意各別，行為互殊，應予分論併科。爰審
    酌被告並無任何前科紀錄（見卷附台灣高等法院被告前案紀
    錄），因自身需錢孔急，竟利用告訴人黃玉華、許永章、江
    碧海、林宗震委其代為操作射倖性遊戲投資套利之機會，將
    其所保管之告訴人黃玉華、許永章、江碧海、林宗震之存款
    美金3345元、歐元3088元、歐元1175元、美金1萬元擅自轉
    帳予以侵占入己，挪為私用，價值觀念偏差，損害告訴人財
    產權益，犯罪手段平和，事後坦承上情，迄未與告訴人達成
    和解賠償損害等一切情狀，各處以如附表所示之刑，並諭知
    易科罰金之折算標準及定其應執行之刑。
四、被告行為後，原刑法第41條第2項規定「前項規定於數罪併
    罰，其應執行之刑未逾六月者，亦適用之」（此條項關於數
    罪併罰，數宣告刑均得易科罰金，而定應執行之刑逾六月個
    月者，排除適用同條第1項得易科罰金之規定部分，與憲法
    第23條規定有違，並與司法院釋字第366號解釋不符，已經
    司法院大法官於98年6月19日以釋字第662號解釋失其效力）
    ，業經修正為「第1項至第3項規定於數罪併罰，其應執行之
    刑未逾六個月者，亦適用之」（改列同條第8項），再修正
    為「第1項至第4項及第7項之規定，於數罪併罰之數罪均得
    易科罰金或易服社會勞動，其應執行之刑逾六月者，亦適用
    之」，於98年12月30日公布施行，依刑法第2條第1項規定比
    較結果，以最近修正公布施行之規定較有利於被告，故本件
    應依修正後刑法第41條第8項規定，諭知其應執行刑之易科
    罰金標準。
據上論斷，應依刑事訴訟法第452條、第273條之1第1項、第299
條第1項前段，刑法第2條第1項但書、第335條第1項、第51條第5
款、第41條第1項前段、第8項（修正後），刑法施行法第1條之1
第1項、第2項前段，判決如主文。
本案經檢察官王淑月到庭執行職務。
中    華    民    國     100    年    4    月    8    日
                  刑事第六庭    法  官  鍾堯航
以上正本證明與原本無異。
如不服本判決應於收受判決後10日內向本院提出上訴書狀，並應
敘述具體理由；其未敘述上訴理由者，應於上訴期間屆滿後20日
內向本院補提理由書（均須按他造當事人之人數附繕本）「切勿
逕送上級法院」。
                                書記官  吳淑願
中    華    民    國     100    年    4     月   8    日
附表
編號  犯罪事實      所犯罪名      宣告刑
1、   上揭犯罪事    刑法第335條   林智誠意圖為自己不法
      實一（一）    第1項之侵占   之所有，而侵占自己持
      部分。        罪。          有他人之物，處有期徒
                                  刑貳月，如易科罰金，
                                  以新臺幣壹仟元折算壹
                                  日。
2、   上揭犯罪事    刑法第335條   林智誠意圖為自己不法
      實一（二）    第1項之侵占   之所有，而侵占自己持
      部分。        罪。          有他人之物，處有期徒
                                  刑貳月，如易科罰金，
                                  以新臺幣壹仟元折算壹
                                  日。
3、   上揭犯罪事    刑法第335條   林智誠意圖為自己不法
      實一（三）    第1項之侵占   之所有，而侵占自己持
      部分。        罪。          有他人之物，處有期徒
                                  刑貳月，如易科罰金，
                                  以新臺幣壹仟元折算壹
                                  日。
4、   上揭犯罪事    刑法第335條   林智誠意圖為自己不法
      實一（四）    第1項之侵占   之所有，而侵占自己持
      部分。        罪。          有他人之物，處有期徒
                                  刑肆月，如易科罰金，
                                  以新臺幣壹仟元折算壹
                                  日。
附錄本案論罪科刑法條全文
刑法第335條第1項：
意圖為自己或第三人不法之所有，而侵占自己持有他人之物者，
處五年以下有期徒刑、拘役或科或併科一千元以下罰金。